臺灣臺北地方法院民事裁定　　　　　　　 99年度訴字第713號
原　　　告　鄭淑華
訴訟代理人　廖修三律師
　　　　　　張藝懷律師
被　　　告　吳昌益
訴訟代理人　余欽博律師
被　　　告　黃謙桂
上列當事人間請求清償債務事件，原告於民國99年11月24日為訴
之追加，本院裁定如下：
    主  文
原告追加之訴應予駁回。
追加之訴訴訟費用由原告負擔。
    理  由
一、按訴狀送達後，原告不得將原訴變更或追加他訴。但有下列
    各款情形之一者，不在此限：(一)被告同意者、(二)請求之
    基礎事實同一者、(三)擴張或減縮應受判決事項之聲明者、
    (四)因情事變更而以他項聲明代最初之聲明者、(五)該訴訟
    標的對於數人必須合一確定時，追加其原非當事人之人為當
    事人者、(六)訴訟進行中，於某法律關係之成立與否有爭執
    ，而其裁判應以該法律關係為據，並求對於被告確定其法律
    關係之判決者、(七)不甚礙被告之防禦及訴訟之終結者，民
    事訴訟法第255條第1項定有明文。又所謂基礎事實同一，係
    指變更或追加之訴與原訴之主要爭點有其共同，各請求利益
    之主張在社會生活上可認為同一或關連，而就原請求之訴訟
    及證據資料，於審理繼續進行在相當程度範圍內具有同一性
    或一體性，得期待後請求之審理予以利用，俾先後兩請求同
    一程序得加以解決，避免重複審理，進而為統一解決紛爭者
    而言，判斷是否合於民事訴訟法第255條第1項第2款請求之
    基礎事實同一，應考慮被告之防禦權是否受到不利益及在訴
    訟之過程，准予為訴之變更、追加後，原來已經進行過之訴
    訟資料與證據資料，有無繼續使用之可能性及價值（最高法
    院81年度台抗字第401號及90年度抗字第561號裁判意旨參照
    ）。
二、本件原告係於民國98年11月25日聲請本院以98年度司促字第
    32608號對被告吳昌益發支付命令，並因被告吳昌益聲明異
    議而視為起訴，原告主張其於96年底及97年間應被告吳昌益
    之請求，分別於96年12月6日、97年2月22日、97年3月28 日
    及97年9月18日，借款新臺幣（下同）20萬元、30萬元、100
    萬元、50萬元，共計200萬元予被告吳昌益。嗣經原告多次
    催請，並於98年10月23日以存證信函催告被告吳昌益返還上
    開借款，惟均未獲清償，復遭被告吳昌益否認上開借貸關係
    之存在，為此，爰依民法第474條消費借貸返還請求權或民
    法第179條不當得利之規定，請求被告吳昌益應給付原告200
    萬元及自支付命令送達之翌日起至清償日止，按年息5%計算
    之利息。嗣經本院審理程序進行證人訊問程序後，原告方於
    99年11月24日具狀另主張被告吳昌益違反銀行法第29條、第
    29條之1規定，收受原告200萬元款項，並主張月息3分，且
    黃謙桂與吳昌益2人共同提供顯不相當之利息及銀行帳戶等
    ，不法侵害原告之權利，爰依民法第184條第2項、第188條
    第1項規定，追加侵權行為損害賠償請求權之訴訟標的，並
    同時追加黃謙桂為共同侵權行為損害賠償及消費借貸返還請
    求之被告，據此追加訴之聲明（1）先位聲明：被告吳昌益
    、黃謙桂應連帶給付原告200萬元及自收受民事聲請追加被
    告暨變更聲明狀之翌日起至清償日止，按年息5%計算之利息
    ：（2）第二備位聲明：被告黃謙桂應給付原告150萬元及自
    收受民事聲請追加被告暨變更聲明狀之翌日起至清償日止，
    按年息5%計算之利息：上述聲明均願供擔保，請准宣告假執
    行。經查，原告所為上述訴之追加，被告吳昌益已為不同意
    追加之陳述，有本院99年11月30日言詞辯論筆錄在卷可據，
    且對照原告提起之原訴及上述追加之訴，就原告所主張侵權
    行為損害賠償請求權之追加，與原來起訴主張之基礎事實明
    顯不同，證據方法互異，原訴辯論時所提之證據資料無從援
    用，自無於同一程序予以解決之必要；又原告所為追加黃謙
    桂為消費借貸返還請求之被告，所主張消費借貸法律關係存
    在原告與黃謙桂間，要與原告起訴時主張消費借貸法律關係
    存在原告與被告吳昌益之間不同，基礎事實並不一致，且該
    追加係在本案訴訟程序已進行至證人訊問等程序後，原告所
    為上述追加，有礙被告之防禦，更將拖延原訴之進行。揆諸
    首揭說明，原告於99年11月24日所為侵權行為損害賠償請求
    權之追加請求，於法顯然不合，自不應准許。
三、依民事訴訟法第249條第1項第6款，裁定如主文。
中    華    民    國   100    年    1     月    12    日
                  民事第二庭    法  官  陳杰正
以上正本係照原本作成。
如對本裁定抗告須於裁定送達後10日內向本院提出抗告狀，並繳
納抗告費新臺幣1,000元。
中    華    民    國  100    年    1    月    12    日
                                書記官  王怡屏